【裁判字號】    97,破抗,16
【裁判日期】    970221
【裁判案由】    宣告破產
【裁判全文】
臺灣高等法院臺中分院民事裁定          97年度破抗字第16號
抗  告  人  鈺展建設開發有限公司
法定代理人  甲○○
代  理  人  黃忠律師
抗告人聲請宣告破產事件，對於中華民國97年1月15日臺灣臺中
地方法院97年度破字第1號裁定提起抗告，本院裁定如下：
    主  文
抗告駁回。
抗告程序費用由抗告人負擔。
    理  由
一、抗告意旨略以：按債務人不能清償債務者得宣告破產，又破
    產得因債權人債務人之聲請宣告之，此為破產法第57條、第
    58條所明定，故宣告破產須以債務人不能清償所負債務為法
    定唯一條件，抗告人僅存財產有新台幣（下同）50萬元，而
    申報之債權人有中央健保局等7人，計抗告人負債達6,018,5
    44元，顯已不能清償債務，自符合上開規定。而原裁定引用
    同法第148條規定以無進行破產程序之必要為由，駁回本件
    破產宣告之聲請，惟查該條文係破產宣告後，於破產程序進
    行中確有破產財團不足清償財團費用、及財團債務之情事時
    ，裁定破產程序終止之規定，本件既尚未經原法院裁定宣告
    破產成立，破產財團尚未組成，亦未依法選任破產管理人，
    何能得知抗告人亳無財產可組成破產財團，自無同法第148
    條之適用。又法院對於破產之聲請，在裁定前得依職權為必
    要之調查，並傳訊債權人、債務人及其他關係人，然原裁定
    無視抗告人於民國97年1月7日補正狀上保全處分之請求，未
    依法進行調查，審究債務人所指現金新台幣（下同）50萬元
    是否確實存在，以及抗告人之現有財產是否確實不敷支付財
    團費用及財團債務，亦未依職權傳訊相關人為必要之調查，
    實難謂已盡調查之能事。再者，破產制度之存在貴在破產之
    依法公平分配，分配之先後或有無，既依破產法各有關規定
    以及特別法之規定，任何人均應依法遵守，原裁定以其他債
    權人無受償可能，若宣告破產僅徒生耗費侵害優先債權權益
    為由，遽認無宣告破產之實益，而駁回本件宣告破產之聲請
    ，更屬於法無據，殊不知破產宣告不成立，除債權人債務人
    之債權債務關係無法了結，債務人經濟無法更生外，債務人
    雖有資產500,000元亦不可能自動拿去繳納積欠之稅款，亦
    使得稅捐債權無法獲得優先分配，造成國庫之損失。又按過
    去實務數案例所示，債務人之財產不足清償有優先權之稅捐
    債權，並非無破產之實益或必要，法院仍得依法宣告破產成
    立，原裁定用法顯有違誤，爰提起抗告，請求廢棄原裁定等
    語。
二、按破產，對債務人不能清償債務者，宣告之。破產法第57條
    定有明文。法院就破產之聲請，應依職權為必要之調查，倘
    債務人確係毫無財產可構成破產財團，或債務人之財產不敷
    清償破產財團之費用及財團之債務，無從依破產程序清理其
    債務時，得以無宣告破產之實益，應裁定駁回聲請，此觀司
    法院25年院字第1505號解釋自明（最高法院86年度臺抗字第
    479號裁定參照）。故法院審酌有無破產實益，除應考量破
    產人之資產及債務狀況外，尚應斟酌債務人是否確有財產可
    構成破產財團，及債務人之財產是否可敷清償破產財團之費
    用及財團之債務，如顯無資產使多數債權人之普通債權獲得
    公平滿足、或資產不足以支付破產財團之費用及債務時，均
    無宣告破產之實益。
三、經查：抗告人聲請本件宣告破產，並未提出足以構成破產財
    團財產之積極事証，抗告人於原法院雖主張其有現金50萬元
    一節，惟經原法院命其提出該財產之證明，抗告人並未能提
    出，僅以其恐該現金遭查扣，不敢存入銀行，而聲請法院依
    破產法第72條規定為必要處分，其可隨時繳交等語。惟按有
    破產聲請時，雖在破產宣告前，法院得因債權人之聲請或依
    職權拘提或管收債務人，或命為必要之保全處分。破產法第
    72條固有明文。核此規定之立法意旨，係指破產人有逃亡或
    隱匿、毀棄其財產之虞時，法院得依債權人之聲請、或依職
    權為拘提或管收債務人，或命為必要之保全處分，用以保障
    債權人之債權，並非債務人因恐其提出現金時將遭查扣，法
    院應為其必要之保全處分者而言，抗告人以上由，聲請法院
    為必要處分時始為繳交云云，即屬無據。抗告人既於原法院
    命其為上開之補正，迄今尚未能提出，足認抗告人並無任何
    資產足以構成破產財團之財產，已難認抗告人有該項積極財
    產足以構成破產財團之財產，既此；其於破產程序中如何能
    支付破產財團之費用、及財團之債務，抗告人自無從依破產
    程序清理其債務，本件並無宣告破產之實益，原法院駁回抗
    告人破產宣告之聲請，經核並無不合。抗告人猶執詞提起本
    件抗告，為無理由，應予駁回。
四、據上論結，本件抗告為無理由，應依破產法第5條、民事訴
    訟法第495條之1第1項、第449條第1項、第95條、第78條，
    裁定如主文。
中    華    民    國    97    年    2     月    21    日
                  民事第四庭    審判長法  官  黃斐君
                                      法  官  陳蘇宗
                                      法  官  張浴美
以上正本係照原本作成。
再為抗告應以適用法規顯有錯誤為理由，並經本院之許可，該許
可以原裁定所涉及之法律見解具有原則上之重要性者為限。
如提起再抗告者應於裁定送達後10日內向本院提出抗告理由狀（
須按照他造人數附具繕本）並繳納抗告裁判費新臺幣1,000元，
同時委任律師或具有律師資格之關係人為代理人。
                                      書記官  郭振祥
中    華    民    國    97    年    2     月    21    日
                                                      Ｍ


司法院資訊處製作；財團法人民間司法改革基金會備份。
